【裁判字號】    94,訴,2932
【裁判日期】    950209
【裁判案由】    詐欺等
【裁判全文】
臺灣板橋地方法院刑事判決              94年度訴字第2932號
公  訴  人  臺灣板橋地方法院檢察署檢察官
被      告  乙○○
            丙○○
上列被告等因洗錢等案件，經檢察官提起公訴（94年度核退偵字
第644 號），本院改用簡式審判程序，判決如下：
    主  文
乙○○幫助意圖為自己不法之所有，以恐嚇使人將本人之物交付
，累犯，處有期徒刑伍月，如易科罰金以佰元折算壹日。
丙○○幫助常業詐欺，累犯，處有期徒刑陸月。
    事  實
一、乙○○前於民國（下同）89年間因公共危險等案件，經臺灣
    高等法院判處有期徒刑6 月、2 月，並定其應執行有期徒刑
    7 月確定，於90年11月5 日以易科罰金執行完畢，竟仍不知
    悛悔，復基於幫助意圖為自己不法所有為自己不法所有，以
    恐嚇使人將本人之物交付之不確定故意，於93年3 月間，在
    台灣地區不詳地點，將其所有國泰世華銀行二重分行000000
    000000000 帳號之存褶、提款卡（含密碼），提供某年籍不
    詳綽號「小陳」之男子，嗣於94年3 月16日20時45分許，因
    甲○○應其客戶要求撥打情色電話叫小姐前來服務，而該客
    戶後來因故未能前往，即由某年籍不詳之人於94年3 月17日
    10時許，撥打行動電話予甲○○接聽，要求甲○○賠償營業
    損失新台幣（下同）20萬元（按甲○○於同日之前，即曾遭
    該人以上開同一事由，而詐得10萬元及6 萬8 千元得逞，惟
    與乙○○上開帳戶無涉），並以「若不賠償，就要對你及家
    人不利」等語恐嚇甲○○，致甲○○因之心生畏懼，不得已
    於同日稍後，在新竹市科學園區內之中國國際商業銀行，依
    該人之指示匯款其中10萬元至乙○○上開帳戶內得逞（按另
    10萬元，則另自該園區內之郵局匯款至張正宜000000000000
    00帳號之郵局帳戶內得逞），而幫助該人實行上開恐嚇取財
    之行為。
二、丙○○前於86年間因違反麻醉藥品管理條例案件，經本院判
    處2 年8 月及6 月，並定定其應執行有期徒刑3 年確定，自
    88年2 月22日起算執行，於89年6 月5 日假釋付保護管束，
    至90年12月26日期滿未經撤銷假釋，其未執行之刑，以已執
    行完畢論，竟仍不知悛悔，復基於幫助常業詐欺及幫助掩飾
    自己因重大犯罪所得財物之犯意，於93年3 月間，在台灣地
    區某不詳地點，將其所有合作金庫銀行北三重分行00000000
    00000000帳號之存褶、提款卡（含密碼）各乙份，提供該「
    小陳」，再由某年籍不詳之人，於93年12月9 日18時許，以
    電話向在台南市之丁美文詐稱因所使用之中華電信轉為民營
    ，已退還電話保證金，要求丁美文前往查核云云，致丁美澈
    信以為真，因之陷於錯誤，於同日18時40分許，前往台南市
    ○○街○ 段167 號「虎尾寮郵局」所設提款機前，持其提款
    卡依該人之指示操作該提款機查核為由，將丁美文所有上開
    帳戶中存款各新台幣（下同）7723元（合計15446 元），轉
    帳42038 元至丙○○上開帳戶內，而幫助該人實行上開常業
    詐欺之行為及掩飾該人因上開常業詐欺重大犯罪所得之上開
    財物。
二、案經陳衍基、丁美文2 人分別訴由台北縣政府警察局三重分
    局報請臺灣板橋地方法院檢察署檢察官偵查起訴。
    理  由
一、上開事實業據被告乙○○、丙○○2 人於本院審理時均坦承
    不諱，核與告訴人甲○○、丁美文2 人分別於警詢中指訴之
    情節及證人即國泰世華銀行二重分行職員蔡金峰、金作金庫
    銀行北三重分行職員劉皇珠2 人分別於警詢中證述之情節，
    均相符合，復有報案紀錄、警示帳戶申請表、告訴人甲○○
    所提出報案三聯單、匯款單、被告陳國波之自願受搜索同意
    書、搜索扣押筆錄、扣押物品清單、被告2 人上開帳戶之開
    戶資料、交易明細表、警示帳戶通報單、交易資料查詢單各
    乙份，在卷可稽，足堪認定。被告2 人上開犯行均臻明確，
    應予依法論科。
二、核被告陳國波所為，係犯刑法第346 條第1 項、第30條第1
    項前段之幫助意圖為自己不法之所有，以恐嚇使人將本人之
    物交付罪；被告丙○○所為，則係犯洗錢防制法第9 條第1
    項、刑法第30條第1 項前段之幫助掩飾自己因重大犯罪所得
    財物罪及刑法第340 條、第30條第1 項前段之幫助常業詐欺
    罪。公訴人以被告陳國波上開所為，係犯洗錢防制法第9 條
    第1 項、刑法第30條第1 項前段之幫助掩飾自己因重大犯罪
    所得財物罪嫌及刑法第340 條、第30條第1 項前段之幫助常
    業詐欺犯嫌云云，惟告訴人丁美文於上開時地係遭該人以要
    求賠償營業損失，並稱「「若不賠償，就要對你及家人不利
    」等語，核其犯罪之型態，應屬刑法第346 條所規定之「恐
    嚇取財」，至為顯然，按其恐嚇等語或容有「不實詐術」之
    性質，然公訴人既無法證明該人上開恐嚇行為，究有無「不
    實詐術」之性質，且告訴人陳衍基於上開時地亦確係因該人
    上開恐嚇等語，已因之心生畏懼，而不得已匯款上開10萬元
    至被告陳國波上開帳戶內，顯非屬「因『不實詐術，致陷於
    錯誤』，而匯出上開款項」之犯罪行為，至為灼然，是公訴
    人此部分所引應適用之法條，揆諸上述，容有未合，應依刑
    事訴訟法第300 條之規定，變更公訴人此部分原起訴所引應
    適用之法條，合先敘明。被告2 人交付其等所有上開帳戶之
    存褶、金融卡（含密碼）予「小陳」，提供作為事後向告訴
    人陳衍基、丁美文2 人以上開恐嚇取財犯罪及常業詐欺犯罪
    所得財物之匯款使用，而為掩飾自己因上開常業詐欺重大犯
    罪之所得財物，均屬上開犯罪之助力行為，依刑法第30條第
    1 項前段之規定，均為幫助犯，應依同法第30條第2 項之規
    定，按正犯之刑減輕之。被告丙○○就其上開犯行復於本院
    審理時自白明確，已如上述，應依洗錢防制法第9 條第5項
    後段之規定，減輕其刑，並依法遞減輕之。被告丙○○就所
    犯上開2 罪間，復有一行為而觸犯數罪名之想像競合關係，
    為想像競合犯，應依刑法第55條之規定，從一重之幫助常業
    詐欺乙罪處斷。又被告乙○○前於89年間因公共危險等案件
    ，經臺灣高等法院判處有期徒刑6 月、2 月，並定其應執行
    有期徒刑7 月確定，於90年11月5 日以易科罰金執行完畢；
    被告丙○○亦前於86年間因違反麻醉藥品管理條例案件，經
    本院判處2 年8 月及6 月，並定定其應執行有期徒刑3 年確
    定，自88年2 月22日起算執行，於89年6 月5 日假釋付保護
    管束，至90年12月26日期滿未經撤銷假釋，其未執行之刑，
    以已執行完畢論，此有被告2 人之臺灣高等法院被告前案紀
    錄表各乙份可佐，被告2 人復於5 年內，再犯有期徒刑以上
    之上開各罪，均為累犯，應依刑法第47條之規定，均加重其
    刑，並均依法先加後減之。爰審酌被告2 人先後於上開時地
    提供其等2 人所有上開帳戶之存褶、提款卡（含密碼）予「
    小陳」使用，而幫助其遂行上開恐嚇取財及常業詐欺、掩飾
    自己重大犯罪所得財物之犯罪，不僅損及告訴人陳衍基、丁
    美文之權益，亦嚴重破壞社會之金融安全及被告2 人犯罪後
    之態度等一切情狀，各量處如主文所示之刑，並就被告乙○○諭知易科罰金之折算標準，以資儆懲。
據上論斷，應依刑事訴訟法第299 條第1 項前段、第300 條，洗
錢防制法第9 條第1 項、第5 項後段，刑法第11條前段、第340
條、第346 條第1 項、第55條、第30條第2 項、第47條、第41條
第1 項前段，罰金罰鍰提高標準條例第1 條前段、第2 條，判決
如主文。
本案經檢察官黃仙宜到庭執行職務。
中    華    民    國    95    年    2     月    9     日
                刑事第十三庭  法  官  林 晏 鵬
以上正本證明與原本無異
如不服本判決應於送達後10日內向本院提出上訴狀
                              書記官  陳 君 偉
中    華    民    國    95    年    2     月    9     日
附錄法條：洗錢防制法第9條、刑法第346條


司法院資訊處製作；財團法人民間司法改革基金會備份。
